# 如何识别合同中的履约义务，是总额法或者净额法？

提问人：bearsissi 时间：2022-05-17 13:32:42
陈老师及各位老师好，我司目前与客户签订机具销售合同，合同中注明“机具和物联网卡”组合销售（物联网卡是贴片在机具上，但明确了机具价格和物联网卡 1 年流量价格），并约定 1 年期满，后续可签订对物联网卡流量续费协议。现在我有两个疑问：
①根据收入准则规定，此协议是商品可区分，但合同承诺不可区分（企业需提供重大的服务以将该商品与合同中承诺的其他商品进行整合，形成合同约定的某个或某些组合产出转让给客户）？
②因物联网卡流量服务是采购其他供应商，再和机具组合卖给客户，能否按照①，履约义务不可区分，采用“总额法”确认收入？
请老师点拨！谢谢！

回答人：chenyiwei
首先建议明确：该机具是否必须通过物联网，联网之后才能正常使用？提供保证该机具持续正常使用所需的网络环境，是否也属于本企业的履约义务之一？如果脱离了本企业提供的网络支持环境，该机具是否就会变成一堆废铁？
如果是，则应考虑将该机具作为本企业提供相关服务的载体，整体构成一项履约义务，在服务期限内分摊确认收入，而不能单独确认机具的销售收入。类似于《中审众环研究 2020 》之“问题2-1-30（提供服务包含免费提供终端设备的会计处理）”所述的情形。但此时单独销售的流量卡仍可能形成一项单独的履约义务（如果该联网并非仅可通过特定运营商的网络）。但如果物联网卡销售构成单项履约义务的，则该项履约义务通常只能采用净额法确认收入。
总之，本案例中涉及的会计问题包括： 1 、履约义务的划分； 2 、设备销售是否构成单项履约义务的判断； 3 、物联网卡的销售收入采用总额法还是净额法。

提问人：心的 飞跃 时间：2022-05-19 15:36:44
该问题，再请教下陈版主，上述机具就类似于POS机，里面的物联网卡就是流量卡，也是客户对机具型号的一项需求，在生产过程中，需要将流量卡嵌入到机具中，因此流量卡是机具产品生产BOM中的一项物料，是产品成本的一部分，正常情况下，是作为一个产品进行销售的。鉴于流量卡承载的是流量，可能带了 1 年期或半年的流量，流量的性质比较特殊，是按一段时间消耗的，且只有运营商才能真正提供流量，公司从运营商那购买后用于提供给客户，客户在该流量使用完后，可找我公司续流量，也可找其他方购买流量。因此对机具中带的流量卡收入如何确认，存在争议。
个人理解：在销售给客户的机具产品中带的流量卡，应属于机具产品构成的一部分，与机具是一体的，公司给客户销售机具，应是一个单项履约义务，按产品交付时，整体确认收入。如后续仅给客户续流量，则提供的流量，按净额法确认收入。
请陈版主指导。

回答人：chenyiwei
你的理解基本合理。要区分“作为产品组成部分的流量卡实体”和后续使用中每年的流量这两者的区别。